臺灣高等法院臺中分院刑事判決
111年度上訴字第1173號
上  訴  人  
即  被  告  孫光忠



選任辯護人  薛逢逸律師（法扶律師）
上列上訴人即被告因違反毒品危害防制條例案件，不服臺灣臺中
地方法院110年度訴字第2350號中華民國111年3月31日第一審判
決（起訴案號：臺灣臺中地方檢察署110年度偵字第37437號），
提起上訴，本院判決如下：
    主    文
上訴駁回。
    犯罪事實
一、孫光忠明知甲基安非他命屬毒品危害防制條例第2條第2項第
    2款所定之第二級毒品，依法不得販賣，竟意圖營利，基於
    販賣第二級毒品之犯意，於民國110年5月12日16時24分前某
    時許，以通訊軟體LINE與蘇正元聯繫，2人談妥交易後，於
    同日16時24分許，由不知情之林文凱駕駛車牌號碼0000-00
    號自用小客車，搭載孫光忠至臺中市○○區○○路0段000號前，
    再由孫光忠下車前往臺中市北屯區太原路464巷內，於同日1
    6時26分許，以新臺幣（下同）4,000元之價格，販賣甲基安
    非他命1包予蘇正元，雙方現場銀貨兩訖。嗣於110年5月12
    日16時47分許，蘇正元因在臺中市北屯區太原路464巷內為
    警盤查，其供承上手，經警調閱監視器畫面，始查獲上情。
二、案經臺中市政府警察局第二分局報告臺灣臺中地方檢察署檢
    察官偵查起訴。
    理    由
一、證據能力之說明：
  ㈠按被告以外之人於審判外之言詞或書面陳述，除法律有規定
    者外，不得作為證據；又被告以外之人於審判外之陳述，雖
    不符合同法第159條之1至第159條之4規定，但經當事人於審
    判程序同意作為證據，法院審酌該言詞陳述或書面陳述作成
    時之情況，認為適當者，亦得為證據。當事人、代理人或辯
    護人於法院調查證據時，知有第159條第1項不得為證據之情
    形，而未於言詞辯論終結前聲明異議者，視為有前項之同意
    ，刑事訴訟法第159條第1項及第159條之5分別定有明文。核
    其立法意旨在於傳聞證據未經當事人之反對詰問予以核實，
    原則上先予排除。惟若當事人已放棄反對詰問權，於審判程
    序中表明同意該等傳聞證據可作為證據；或於言詞辯論終結
    前未聲明異議，基於尊重當事人對傳聞證據之處分權，及證
    據資料愈豐富，愈有助於真實發見之理念，且強化言詞辯論
    主義，使訴訟程序得以順暢進行，上開傳聞證據亦均具有證
    據能力。查檢察官、上訴人即被告孫光忠（下稱被告）及辯
    護人對本判決以下所引用被告以外之人於審判外之陳述均同
    意有證據能力（見本院卷第121頁），且審酌上開傳聞證據
    作成時，並無違法不當或證明力明顯過低之瑕疵，認為以之
    作為本案之證據亦屬適當，是上揭傳聞證據自具有證據能力
    。
  ㈡其餘本案判決所引用之非供述證據，均係依法定程序合法取
    得，並與本案均具有關聯性，且業經本院依法踐行調查證據
    程序，檢察官、被告、辯護人亦表示不爭執其證據能力，且
    查無依法應排除其證據能力之情形，是該等證據亦有證據能
    力。
二、認定犯罪事實所憑之證據及理由：　　
  ㈠上揭犯罪事實，業據被告於警詢、偵查、原審訊問、準備程
    序及審理、本院訊問及審理中均坦承不諱〔見臺中地檢署110
    年度偵字第37437號卷（下稱偵卷）第33至35、217至218頁
    、原審卷第56、94頁、本院卷第44、121至122頁〕，核與證
    人蘇正元、林文凱於警詢及偵查中之證述相符（見偵卷第67
    至71、90、97、209至211、224至226頁），並有蘇正元與被
    告之LINE對話紀錄翻拍照片、臺中市政府警察局第二分局扣
    押筆錄、扣押物品目錄表、現場查獲照片及扣案毒品照片、
    監視器錄影畫面翻拍照片、衛生福利部草屯療養院110年5月
    28日草療鑑字第1100500363號鑑驗書在卷可佐（見偵卷第55
    至63、129至135、137至139、141至169、171頁），足認被
    告前揭任意性自白與事實相符，堪以採信。
  ㈡按販賣毒品與合資購買、代為購買或原價轉讓而幫助他人施
    用毒品、與他人共同持有毒品或轉讓毒品，在外觀上雖均有
    授受毒品及現金之行為，但因其主觀上是否具有營利意圖而
    異其罪名之論斷；即販賣毒品罪，係以行為人主觀上有營利
    之意圖，客觀上將毒品價售或有償讓與他人為其構成要件，
    若行為人主觀上並無營利之意圖，即與販賣毒品罪之構成要
    件不相符合（最高法院104年度台上字第3201號、102年度台
    上字第2541號判決要旨均足資參照）。又販賣毒品係政府嚴
    予查緝之違法行為，且可任意分裝或增減其分量，各次買賣
    之價格，當亦各有差異，隨供需雙方之資力、關係之深淺、
    需求之數量、貨源之充裕與否、販賣者對於資金之需求如何
    即殷切與否，以及政府查緝之態度，進而為各種不同之風險
    評估，而為機動性之調整，販賣者從各種「價差」或「量差
    」或「純度」謀取利潤方式，或有差異，然其所圖利益之非
    法販賣行為目的，則屬相同，並無二致。查被告於上開時間
    、地點，交付甲基安非他命與蘇正元，並向其收取金錢，客
    觀上已有賣出毒品之行為，又被告以4,000元賣出毒品可賺
    取約1,000元之利潤等情，業據被告於原審審理時自承明確
    （見本院卷第122頁），顯見被告基於獲取個人價差利益之
    目的，為如前揭賣出毒品之行為，主觀上確有營利意圖，應
    堪認定。
  ㈢綜上所述，本案事證業已明確，被告所為販賣第二級毒品犯
    行足堪認定，應依法論科。　　
三、論罪科刑之理由：
  ㈠甲基安非他命屬毒品危害防制條例第2條第2項第2款公告列管
    之第二級毒品，不得非法持有、販賣。是核被告所為，係犯
    毒品危害防制條例第4條第2項之販賣第二級毒品罪。被告因
    販賣而持有甲基安非他命之低度行為，為販賣之高度行為所
    吸收，不另論罪。
　㈡刑之加重、減輕事由：
　　⒈被告前因妨害兵役治罪條例案件，經原審判決處有期徒刑4
      月，於108年2月21日執行完畢出監，此有臺灣高等法院被
      告前案紀錄表在卷可憑（見本院卷第53頁），被告於有期
      徒刑執行完畢後，5年內故意再犯本案有期徒刑以上之罪
      ，為累犯。本院審酌被告所犯前案已經實際入監執行，理
      應知所警惕才是，竟再犯本件罪質更為嚴重之販賣毒品罪
      ，被告所為更是戕害他人身心健康，足徵被告並未真正悛
      悔改過，刑罰反應力確屬薄弱，所犯情節亦具相當惡性，
      合於累犯加重其刑之立法目的，且本件有如後述刑之減輕
      事由，依法先加後減後之刑度，與被告為了一己私利以及
      行為之惡性等犯罪情節相較，並無司法院釋字第775號解
      釋意旨所示違反比例、罪刑相當原則之情形存在，是本院
      裁量審酌後，就被告所犯之罪，除法定本刑無期徒刑依法
      不得加重外，其餘部分均依法加重其刑（按原判決係於最
      高法院刑事大法庭110年度台上大字第5660號裁定宣示前
      作成，依該裁定意旨，本院就原判決論處累犯部分只須依
      該裁定宣示前之原標準審查有無錯誤即可，而未以該裁定
      據為撤銷原判決之理由）。
　　⒉按犯第4條至第8條之罪於偵查及歷次審判中均自白者，減
      輕其刑，毒品危害防制條例第17條第2項定有明文。被告
      就本案犯行，於偵查及審理中均坦承不諱，業如前述，爰
      依上開規定，就法定刑為無期徒刑部分減輕其刑，其餘則
      與上揭累犯加重事由，依法先加後減之。
　　⒊被告上訴雖主張其販毒僅取得一些毒品供己施用，販毒所
      得並非巨大，惡性尚輕，危害較小，於警詢、偵訊時即已
      坦承犯行，請求適用刑法第59條規定酌減其刑等語（見本
      院卷第17頁）。惟按犯罪之情狀顯可憫恕，認科以最低度
      刑仍嫌過重者，得酌量減輕其刑，刑法第59條定有明文。
      又刑法第59條之減輕其刑，係裁判上之減輕，必以犯罪之
      情狀可憫恕，認為宣告法定最低度之刑猶嫌過重者，始有
      其適用；如別有法定減輕之事由，應先依法定減輕事由減
      輕其刑後，猶嫌過重時，始得為之；若有二種以上法定減
      輕事由，仍應先依法定減輕事由遞減其刑後，猶嫌過重時
      ，始得再依刑法第59條規定酌減其刑（最高法院88年度台
      上字第1862號判決意旨可資參照）。而甲基安非他命於國
      內流通泛濫，對社會危害既深且廣，此乃一般普遍大眾皆
      所週知，被告前亦曾因施用毒品案件為警查獲，並非不知
      毒品危害之人，卻仍為本案犯行，助長毒品流通，觀諸其
      犯罪目的、動機，客觀上尚無任何情堪憫恕之處。且被告
      本案所為販賣第二級毒品之犯行，已依上開規定減輕其刑
      ，審酌被告本案犯罪情節，均尚無宣告減輕後法定最低度
      刑期猶嫌過重，而在客觀情狀可憫恕之處，況若於法定刑
      度之外，動輒適用刑法第59條之規定減輕其刑，亦不符禁
      絕毒品來源，使國民遠離毒害之刑事政策，爰不依刑法第
      59條之規定酌減其刑。
　㈢上訴駁回之理由：
　　⒈原判決認被告販賣第二級毒品犯行，事證明確，適用相關
      之法律規定，並審酌被告販賣第二級毒品甲基安非他命1
      包予蘇正元，助長毒品流通，危害社會治安及國民健康之
      犯罪手段、所生危害，及被告坦承犯行之犯後態度，兼衡
      其素行、自陳之智識程度、從業及生活狀況（見原審卷第
      126頁）等一切情狀，量處有期徒刑5年1月，並就沒收部
      分說明：被告本案以4,000元之代價販賣甲基安非他命予
      蘇正元，並有當場收取蘇正元交付之4,000元等情，是被
      告本案犯罪所得為4,000元，該等金錢並未扣案，依法宣
      告沒收及追徵。核其認事用法均無違誤，量刑亦稱妥適。
　　⒉被告上訴意旨認原審未適用刑法第59條規定就其所犯販賣
      第二級毒品犯行部分酌減其刑，尚有未當等語（見本院卷
      第17至19頁）。惟查：被告之犯行，無情輕法重之情事，
      當無刑法第59條減刑寬典之適用，均經本院敘明如前。又
      量刑係法院就繫屬個案之犯罪所為之整體評價，為事實審
      法院得依職權裁量之事項，苟其量刑已以行為人之責任為
      基礎，並斟酌刑法第57條各款所列之情狀，在法定刑度內
      酌量科刑，無偏執一端，或濫用其裁量權限，致明顯失出
      失入情形，自不得任意指為不當或違法。原審已具體審酌
      被告之前科素行、販賣毒品之種類、對象、數量、金額、
      人數，被告所為犯行產生之危害及個人智識程度、經濟與
      生活狀況及坦承犯行之犯後態度等情，依被告販毒情形，
      量處有期徒刑5年1月，所科之刑均尚屬適中，咸無輕重失
      衡之情形。故被告上訴請求依刑法第59條酌減其刑，為無
      理由，應予駁回。
四、適用之法律：
    依刑事訴訟法第368條，判決如主文。
本案經檢察官王宜璇提起公訴，檢察官李芳瑜到庭執行職務。　
中　　華　　民　　國　　111 　年　　7 　　月　　14　　日
            刑事第三庭    審判長法　官  楊  真  明
　　　　　　　　　　　　        法　官  李  明  鴻
　　　　　　　　　　　　　      法　官  楊  欣  怡
以上正本證明與原本無異。
如不服本判決應於收受送達後20日內向本院提出上訴書狀，其未
敘述上訴理由者，並得於提起上訴後20日內向本院補提理由書（
均須按他造當事人之人數附繕本）「切勿逕送上級法院」。因疫
情而遲誤不變期間，得向法院聲請回復原狀。

                                書記官  孫  銘  宏
　　　　　　　　　　　　　　　　
中　　華　　民　　國　　111 　年　　7 　　月　　14　　日
附錄論罪科刑法條
毒品危害防制條例第4條
製造、運輸、販賣第一級毒品者，處死刑或無期徒刑；處無期徒
刑者，得併科新臺幣3千萬元以下罰金。
製造、運輸、販賣第二級毒品者，處無期徒刑或10年以上有期徒
刑，得併科新臺幣1千5百萬元以下罰金。
製造、運輸、販賣第三級毒品者，處7年以上有期徒刑，得併科
新臺幣1千萬元以下罰金。
製造、運輸、販賣第四級毒品者，處5年以上12年以下有期徒刑
，得併科新臺幣5百萬元以下罰金。
製造、運輸、販賣專供製造或施用毒品之器具者，處1年以上7年
以下有期徒刑，得併科新臺幣1百50萬元以下罰金。
前五項之未遂犯罰之。